【裁判字號】    98,訴,2194
【裁判日期】    990212
【裁判案由】    返還房屋等
【裁判全文】
臺灣板橋地方法院民事判決              98年度訴字第2194號
原      告  乙○○
訴訟代理人  沈以軒律師
複代理人    盧天成律師
被      告  甲○○
被      告  丙○○
訴訟代理人  林世芬律師
訴訟代理人  陳秀卿律師
上列當事人間請求返還房屋等事件，經本院於民國98年1月22日
言詞辯論終結，判決如下：
    主  文
被告甲○○應將坐落臺北縣泰山鄉○○段○○段建號914建物即
門牌號碼臺北縣泰山鄉○○路○段93巷15號1樓房屋交付原告。
被告丙○○應自第一項之房屋遷出。
原告其餘之訴駁回。
訴訟費用由被告負擔。
本判決第一項於原告以新台幣伍拾柒萬元供擔保後，得為假執行
。如被告丙○○以新台幣壹佰柒拾參萬元預供擔保，免為假執行
。
    事實及理由
一、本件被告甲○○經合法通知，未於言詞辯論期日到場，核無
    民事訴訟法第386條所列各款情形，爰依原告之聲請，由其
    一造辯論而為判決。
二、原告主張：被告甲○○所有坐落臺北縣泰山鄉○○段○○段
    914建號即門牌號碼臺北縣泰山鄉○○路○段93 巷15號1樓房
    屋乙層（以下簡稱系爭房屋），經本院97年度執字第53454
    號強制執行事件拍賣，拍賣公告註明不點交，原告於98年7
    月7日拍定買受，經執行法院於98年7月23日核發不動產權利
    移轉證書。詎料系爭房屋迄今仍由被告丙○○以其向系爭房
    屋之原所有權人被告甲○○無償借用為由，拒絕遷出，甚至
    向原告要求鉅額之搬遷費用，經多次協調，被告均置若罔聞
    ，原告不得已提起本件訴訟。原告依民法第348條第1項規定
    ，請求被告甲○○交付系爭房屋。被告丙○○向被告甲○○
    無償借用系爭房屋，基於債之相對性，該使用借貸契約不能
    對抗原告，被告丙○○仍屬無權占有，原告本於民法第767
    條第1項物上請求權規定，請求被告丙○○自系爭房屋遷出
    。被告丙○○無法律上之原因占用系爭房屋，原告自得按月
    向其請求給付相當於租金利益之不當得利數額新台幣（下同
    ）14559元。退萬步言，如本院認為被告2人就系爭房屋存在
    不定期限租賃契約，原告須繼受該租賃契約，則以原告自98
    年7月23日繼受系爭租約後，被告丙○○從未支付原告任何
    租金，積欠租金已達5個多月，且原告確有自己使用系爭房
    屋居住之需求等理由，原告亦得依土地法第100條第1款暨第
    3款規定，以準備書狀繕本之送達作為終止系爭租約之意思
    表示，是被告丙○○應將系爭房屋返還原告。並聲明：被告
    甲○○應將坐落臺北縣泰山鄉○○段○○段建號914建物即
    門牌號碼臺北縣泰山鄉○○路○段93巷15號1樓房屋交付原告
    。被告丙○○應自系爭房屋遷出。被告丙○○應自98年7月
    23日起至遷出系爭房屋之日止按月給付原告14559元。願供
    擔保請准宣告假執行。
三、被告丙○○則以：系爭房屋原係被告甲○○於81年間所購買
    ，且自85年起將系爭房屋中之一間小套房及停車位乙個出租
    予被告丙○○使用，每月租金五千元，迄至91年12月間，被
    告丙○○投資被告甲○○所有系爭房屋及基地270萬元，被
    告甲○○除同意被告丙○○享有1/2之增值收益外，並享有
    一間房間之居住使用權，以房租抵付作為投資之報酬，此有
    合夥經營契約書可證，而上開契約書約定被告丙○○係以投
    資之報酬作為其使用系爭房屋中之一間房間之對價，實質上
    自屬租賃性質。本院97年度執明字第53454號卷拍賣公告所
    載「債務人甲○○之妻李芳華陳報拍賣標的自85年間起，長
    期無償借予丙○○居住使用，有一停車位」，與事實不符。
    原告雖自法院拍定承買系爭房屋，惟系爭房屋於原告買受前
    ，已由原所有權人即被告甲○○出租並交付被告丙○○使用
    ，自有修正前民法第425條之適用，該租賃契約對於受讓系
    爭房屋之原告，繼續存在。準此，被告丙○○基於租賃契約
    占有系爭房屋，並非無權占有等語置辯。並聲明：原告之訴
    駁回。如受不利之判決，願供擔保請准宣告免為假執行。
四、被告甲○○未於言詞辯論期日到場，亦未於言詞辯論終結前
    提出準備書狀作何聲明或陳述。
五、兩造不爭執之事實：被告甲○○所有坐落臺北縣泰山鄉○○
    段○○段914建號即門牌號碼臺北縣泰山鄉○○路○段93 巷
    15號1樓房屋乙層，經本院97年度執字第53454號強制執行事
    件拍賣，拍賣公告註明不點交，原告於98年7月7日拍定買受
    ，經執行法院於98年7月23日核發不動產權利移轉證書，系
    爭房屋迄今仍由被告丙○○占用中。
六、本件之爭點在於被告丙○○是否無權占有系爭房屋？被告丙
    ○○上開所辯，固據其提出85年5月1日房屋租賃契約書影本
    、合夥經營契約書、被告丙○○活期儲蓄存款存摺為證。然
    查，原告對於被告丙○○所提租賃契約書之真正質疑，被告
    丙○○未能提出租約原本，尚不生提出私文書之效力。再查
    ，經本院調閱97年度執字第53454號強制執行卷宗，系爭房
    屋於97年2月21日經本院97年度執全字第423號假扣押強制執
    行事件實施查封，被告甲○○之妻李芳華表示「現場無增建
    ，有出租，無停車位」，但卷內無租約佐證，無從認定係出
    租予被告丙○○。嗣本院97年度執字第53454號強制執行事
    件調上開假扣押卷執行，執行法院於98年1月15日命債務人
    陳報系爭房屋之使用情形，李芳華於98年2月3日遞狀陳報稱
    「有一間套房及地下停車位一個，長期出借給丙○○」，本
    院亦發函台北縣政府警察局新莊分局請其派員查明系爭房屋
    之使用情形，據該分局於98年3月2日函覆稱「查臺北縣泰山
    鄉○○路○段93巷15號現係由債務人李芳華自行居住使用，
    經由該大漢御花園社區總幹事以行動電話000000 0000聯繫
    債務人李芳華自稱丙○○現猶居住該址，是因黃員為公司經
    理始讓無償使用，車位為B2-7號」，則指被告丙○○係基於
    借用關係使用系爭房屋。以上證據，均無法證明被告丙○○
    自85年起承租系爭房屋。被告丙○○雖又提出合夥經營契約
    書為證，其第四條約定「乙方（即被告丙○○）投資甲方（
    被告甲○○、訴外人李芳華）現有坐落於臺北縣泰山鄉○○
    路○段93巷15號1樓新台幣貳佰柒拾萬元整，甲方同意乙方享
    有1/2之增值收益，未出售獲利前，乙方享有本標的物房間
    一間之居住使用權，以房租抵付作為投資之報酬」，然該契
    約係於91年12月10日簽立，縱認被告丙○○自91年12月10日
    起，以房租抵付作為投資之報酬，而認定被告二人間成立租
    賃關係，然該租約未經公證且未定期限，則依現行民法第
    425條第2項之規定，並無買賣不破租賃之適用，是被告丙○
    ○仍不得對原告主張租約繼續存在。被告丙○○復未證明其
    占有系爭房屋有何其他合法權源，自屬無權占有。原告依據
    民法第348條第1項規定，請求被告甲○○交付系爭房屋，依
    據民法第767條之規定，請求被告丙○○自系爭房屋遷出，
    均有理由，應予准許。
七、次按民法第三百七十三條本文規定買賣標的物之利益及危險
    ，自交付時起，均由買受人承受負擔。是以不動產買賣契約
    成立後，其收益權屬於何方，應以標的物已否交付為斷，所
    有權雖已移轉，而標的物未交付者，買受人仍無收益權，最
    高法院72年度台上字第2082號判決意旨參照。又按強制執行
    之拍賣，為買賣之一種，系爭房屋未經行政執行處點交，在
    系爭房屋交付前，原告並未取得使用收益權，是被告丙○○
    無權占有並未致原告受有損害，並不構成不當得利，是原告
    請求被告丙○○返還不當得利，為無理由，應予駁回。
八、兩造陳明願供擔保，聲請宣告假執行或免為假執行，經核原
    告勝訴部分，合於法律規定，爰分別酌定相當之擔保金額宣
    告之；原告其餘假執行之聲請，因訴之駁回而失所依據，不
    予准許。
九、結論：原告之訴為一部有理由，一部無理由，依民事訴訟法
    第385條第1項前段、第79條、第85條第1項前段、第390條第
    2 項、第392條，判決如主文。
中    華    民    國    99    年     2    月    12    日
                  民事第三庭    法  官  陳映如
以上正本係照原本作成
如對本判決上訴，須於判決送達後20日內向本院提出上訴狀
中    華    民    國    99    年    2     月    12    日
                            書記官  李錦輝

司法院資訊處製作；財團法人民間司法改革基金會備份。
